【裁判字號】    91,訴,2597
【裁判日期】    920822
【裁判案由】    俸給
【裁判全文】
臺北高等行政法院判決                            九十一年度訴字第二五九七號
                              .
    原      告  甲○○
    被      告  銓敘部
    代  表  人  吳容明部長）.
    訴訟代理人  乙○○
                丙○
右當事人間因俸給事件，原告不服公務人員保障暨培訓委員會中華民國九十一年五月
七日九一公審決字第○○六五號再復審決定，提起行政訴訟。本院判決如左︰
    主  文
原告之訴駁回。
訴訟費用由原告負擔。
    事  實
壹、事實概要：
    緣原告甲○○現任交通部民用航空局委任交通技術職系技佐，其應民國（下同）
    七十年特種考試交通事業鐵路人員考試佐級技術類機械工程考試及格，於七十一
    年七月二十六日任臺灣汽車客運股份有限公司（以下簡稱台汽公司）第四運輸處
    佐級監工員，嗣於八十六年九月一日任該公司佐級監工員，曾經被告銓敘部審定
    以事業人員任用，歷至八十九年考成晉敘技術佐二十三級四○○薪點。九十年六
    月二十九日轉任現職，經被告依交通事業人員轉任交通行政機關職務辦法第四條
    、第五條規定，以其轉任前佐級資位比照委任第一至第二職等，復依同辦法第五
    條但書規定，及被告七十年十一月二十三日７０台楷職二字第五○八五三號、七
    十八年二月二十八日７８台華甄三字第二四○○一四號函釋等規定，以原告係新
    人事制度實施前取得佐級考試及格資格人員，而佐級考試相當於普考之丁等特考
    ，爰自委任第二職等本俸一級起敘，復採其七十四年至七十七年考成相當委任第
    二職等年資，提敘俸級四級至委任第二職等本俸五級，再依公務人員俸給法規之
    規定，採其七十八年至八十三年計六年均考列七十分以上考成年資提敘俸級六級
    ，核敘為委任第二職等年功俸六級三三○俸點在案。嗣交通部民用航空局於九十
    年八月十七日以公務人員任（遴）用案申請重行審定送核書表，申請依上開辦法
    第五條及公務人員俸給法第八條規定，將原告俸級改敘為委任第三職等年功俸一
    級三三○俸點，案經被告於九十年九月十日以九十銓一字第二○六二八一○號書
    函予以否准。原告不服，循序提起復審、再復審，均遭駁回，遂向本院提起行政
    訴訟，並於起訴後主張被告應審定原告核敘委任第五職等四四五俸點。
貳、兩造聲明：
一、原告聲明求為判決：
(一)、再復審決定、復審決定及原處分均撤銷，並命被告審定原告核敘委任第五職等四
    四五俸點。
(二)、訴訟費用由被告負擔。
二、被告聲明求為判決：
(一)、駁回原告之訴
(二)、訴訟費用由原告負擔。
參、兩造之爭點：本件原告為轉任人員於銓敘審定時是否應受該辦法第四條之限制？
一、原告主張之理由：
(一)、按交通事業人員任用條例第八條規定：「交通事業人員得轉任交通行政機關相當
    職務．．．。」惟該條例並未授權有關機關訂定任何行政規章，所謂交通事業人
    員轉任交通行政機關職務辦法是否為中央法規標準法第七條之授權命令尚屬存疑
    ，故原告轉任交通部民用航空局現職時，被告所為銓敘審定依據之法規其法律效
    力即具有瑕疵，先與敘明。
(二)、次查被告所爰用之「交通事業人員轉任交通行政機關職務辦法」第四條規定：「
    交通事業人員轉任交通行政機關職務，除士級資位外，轉任人員按審定之資位，
    依左列規定審定其資格．．．五、業務佐、技術佐比照委任第一至第二職等」，
    綜觀該轉任辦法全文並無所謂轉任人員於銓敘審定時係受該辦法第四條之限制，
    其應僅為轉任人員轉任時銓審之原則性規定，非謂轉任人員均僅能審定為委任一
    至二職等。按前揭辦法第五條第一項但書規定，得以轉任人員曾任依公務人員任
    用法銓敘審定較高等級或考試及格取得較高職等者依其資格「例外」選擇較高起
    敘之俸級。而該辦法第五條第二項則規定，以轉任人員曾依與轉任職務職等之優
    良年資，先按年提敘俸級至各該職等本俸最高級，如尚有積餘年資，其年終考成
    如「比照」合於公務人員考績法第十一條之規定者，並得例外採計取得較高職等
    或較高官等之任用資格，如果說還受第四條之限制，則以佐級員級資位轉任者只
    限於委任官等，復得以年資依同辦法第五條第二項後段規定取得較高官等之任用
    資格，顯然轉任人員轉任銓敘審定之官職等，非受同辦法第四條之限制，至為明
    顯。
(三)、本件原處分依前揭辦法第五條但書規定，及被告七十年十一月二十三日７０台楷
    職二字第五○八五三號、七十八年二月二十八日７８台華甄三字第二四○○一四
    號函釋等相關規定，以原告係新人事制度實施前取得佐級考試及格資格人員，而
    佐級考試相當於普考之丁等特考，爰自委任第二職等本俸一級起敘，復採原告七
    十四年至七十七年考成相當委任第二職等年資，提敘俸級四級至委任第二職等本
    俸五級，再依公務人員俸給法規之規定，採計原告七十八年至八十三年計六年均
    考列七十分以上考成年資提敘俸級六級，核敘為委任第二職等年功俸六級三三○
    俸點在案。惟查，依該轉任辦法第五條第二項規定，原告自七十八年起至八十九
    年年終考成皆比照合於公務人員考績法第十一條之規定，即得採計取得委任第三
    職等至第五職等之任用資格；又原告轉任交通部民用航空局技佐，職務列等為委
    任四至五職等，且並無轉任辦法第五條第三項任用資格應予保留之情形，職是，
    原告訴請被告審定原告核敘委任第五職等四四五俸點，自屬有據。
(四)、轉任後所審定之官職等級，與公務人員保障法第九條、第十五條與第十六條之規
定相違。
二、被告主張之理由：
(一)、經查交通事業人員轉任交通行政機關職務辦法（下稱系爭辦法）第五條第二項規
    定：「轉任人員曾任與轉任職務職等相當之服務成績優良年資，先按年提敘俸級
    ．．．。」又同條第五項規定，轉任人員曾任與轉任職務職等相當年資之對照，
    依後附「交通事業人員與交通行政人員相互轉任採計年資對照表」行之。復查「
    交通事業人員與交通行政人員相互轉任採計年資對照表」附註一規定：「本表係
    依據本辦法第五條規定訂定，僅作為相互轉任採計年資提敘官職等級之用，不作
    為認定任用資格及列等支薪與人員調任之依據。」依此，以「交通事業人員與交
    通行政人員相互轉任採計年資對照表」係為使交通事業人員於依系爭辦法規定轉
    任時採計年資提敘官職等級有一致標準所設，原告主張係為換敘而非提敘觀念，
    於法即有未合。
(二)、按交通事業機構與交通行政機關係分屬不同任用體系，現職人員分別依各該相關
    法令審定資格及核敘俸（薪）級，嗣為促進交通事業人員及交通行政人員之相互
    交流，考試院爰訂定發布系爭辨法與交通行政人員轉任交通事業機構職務辦法等
    二辦法，俾作為此二類人員相互轉任依據。又公務人員之任用，包括任用資格之
    取得與級俸之核敘。依系爭辨法之立法體例觀之，該辦法第四條係針對交通事業
    人員於轉任交通行政機關職務時，任用資格應如何認定之規定；而第五條則為是
    類人員轉任時採計曾任交通事業人員年資核敘官職等級之規定。以公務人員依法
    任用後，始有俸級之核敘，其先後順序具不可分割之關係，故依系爭辦法規定轉
    任之人員，於依該辦法第五條規定核敘之官職等級，自應受該辦法第四條所定按
    轉任人員轉任前原敘資位所比照之官職等範圍為限，其理至明。經查系爭辦法第
    四條第五款規定，交通事業人員於轉任前，如審定業務佐、技術佐資位者係比照
    委任第一至第二職等，原告既於轉任前任職台汽公司佐級資位監工員，故其依上
    開轉任辦法規定轉任時，所核敘之官職等級，自應受上開規定於其佐級資位所比
    照之委任第一至第二職等範圍內予以核敘。
(三)、另按不同任用制度間之轉任人員，因其轉任前後所適用之任用、俸（薪）給及考
    績（成、核）等法令規定互異，故是類人員於轉任時，應依其所擬轉任職務適用
    之法令規定審定任用資格及核敘俸級。原告轉任前係依交通事業人員任用條例規
    定核定資位薪級，於九十年六月二十九日任現職則依系爭辦法轉任，故自應依該
    辨法規定採其原審定佐級資位及曾任佐級資位之年資審定資格並核敘俸級，前經
    被告銓敘審定委任第二職等年功俸六級三三○俸點有案，因所敘俸級已達轉任資
    格職等之年功俸最高級，無法再予採計提敘，並無違誤。
(四)、查系爭辦法第一條規定，該辦法係依交通事業人員任用條例第八條規定訂定，有
    關是類人員轉任時採計年資、提敘官職等級，均依照該轉任辨法規定辦理；而公
    務人員保障法係對公務人員身分、工作條件、官職等級、俸給等有關權益之保障
    ，屬行政上之救濟程序，二者性質並不相同。原告執此為由，難謂有理。
(五)、至於原告另指系爭辦法非授權命令，其法律效力尚存疑一節，經查九十年十二月
    二十八日修正之行政程序法第一百七十四條之一規定：「本法施行前，行政機關
    依中央法規標準法第七條訂定之命令，須以法律規定或以法律明列其授權依據者
    ，應於本法施行後二年內，以法律規定或以法律明列其授權依據後修正或訂定；
    逾期失效。」考試院為應交通事業人員與交通行政人員相互轉任與年資採計之需
    要，乃依職權訂定系爭辦法以為準據，實為執行法律所必要，並非法所不許，且
    於上開行政程序法第一百七十四條之一規定期間屆滿前，仍有其效力，併予敘明
    。
    理  由
一、按公務人員任用法第三十三條規定，交通事業人員之任用，乃以法律定之。又交
    通事業人員任用條例第八條規定：「交通事業人員得轉任交通行政機關相當職務
    。交通行政人員取得本條例所定各級資位者，亦得轉任交通事業機構相當職務。
    」按交通事業機構與交通行政機關係分屬不同任用體系，現職人員分別依各該相
    關法令審定資格及核敘俸（薪）級，嗣為促進交通事業人員及交通行政人員之相
    互交流，考試院爰訂定發布系爭辦法與交通行政人員轉任交通事業機構職務辦法
    等二辦法，俾作為此二類人員相互轉任依據。系爭轉任辦法係就執行交通事業人
    員任用條例第八條所為細節性、技術性事項為規定；本於考試院職權而發布之命
    令，自為法之所許，原告指稱系爭辦法非授權命令，其法律效力尚存疑云云，自
    非可採。系爭辦法既為合法之命令，本院自得予以援用。按交通事業人員轉任交
    通行政機關職務辦法第四條規定：「交通事業人員轉任交通行政機關職務，．．
    ．按審定資位，依左列規定審定資格．．．四、業務員、技術員比照委任第三至
    第五職等。
    五、業務佐、技術佐比照委任第一至第二職等。」
二、經查原告係應七十年特種考試交通事業鐵路人員考試佐級技術類機械工程考試及
    格，於七十一年七月二十六日任台汽公司第四運輸處佐級監工員，嗣於八十六年
    九月一日任該公司佐級監工員，曾經銓敘部審定以事業人員任用，歷至八十九年
    考成晉敘技術佐二十三級四○○薪點。其後於九十年六月二十九日轉任現職，經
    銓敘部以其於轉任前所敘之佐級資位，依上開辦法第四條、第五條第一項規定比
    照委任第一職等至第二職等。次依同辦法第五條第一項但書，及銓敘部七十年十
    一月二十三日七○台楷職二字第五○八五三號、七十八年二月二十八日七八台華
    甄三字第二四○○一四號函釋：有關佐級人員相當於丁等特考；及凡新人事制度
    施行前取得丁等考試及格人員，於新人事制度施行後任公務員，准以委任第二職
    等任用之規定，以其應上開考試及格資格，相當於丁等特考及格，爰自委任第二
    職等本俸一級起敘。復依其公務經歷，依上開對照表規定，採其七十四年至七十
    七年曾任與委任第二職等職務相當，且年終考成均列七十分以上之年資，依施行
    細則第十五條及第十五條之一規定，採其七十八年至八十三年計六年之積餘年資
    ，提敘俸級六級至該職等年功俸最高級—委任第二職等年功俸六級三三○俸點，
    尚無不合。
三、原告起訴意旨略謂：綜觀系爭前揭辦法全文並無所謂轉任人員於銓敘審定時係受
    該辦法第四條之限制，其應僅為轉任人員轉任時銓審之原則性規定，非謂轉任人
    員均僅能審定為委任一至二職等。則依該轉任辦法第五條第二項規定，原告自七
    十八年起至八十九年年終考成皆比照合於公務人員考績法第十一條之規定，即得
    採計取得委任第三職等至第五職等之任用資格；又原告轉任交通部民用航空局技
    佐，職務列等為委任四至五職等，且並無轉任辦法第五條第三項任用資格應予保
    留之情形，職是，原告訴請被告審定原告核敘委任第五職等四四五俸點，自屬有
    據云云。
四、本院判斷如下：
(一)、按系爭轉任辦法第五條規定：「（第一項）交通事業人員轉任交通行政機關職務
    ，按其原敘資位，依前條規定，自最低職等本俸一級起敘。但曾依公務人員任用
    法規定銓敘審定較高等級，或其考試及格資格取得較高職等任用資格者，依其銓
    敘審定有案之俸級或得依公務人員俸給法有關各等級考試及格敘級之規定選擇其
    起敘之俸級。（第二項）轉任人員曾任與轉任職務職等相當之服務成績優良年資
    ，先按年提敘俸級至各該職等本俸最高級，如尚有積餘年資，得再依公務人員俸
    給法規之規定提敘俸級，其年終考成結果如比照合於公務人員考績法第十一條或
    公務人員任用法第十七條之規定者，並得採計取得較高職等或較高官等之任用資
    格。．．．。」復查該轉任辦法第五條第一項條文修正說明，為期與高等考試或
    特種考試按學歷分級舉行之立法意旨及與銓審實務相符，爰於本條文第一項增列
    但書規定，以資依據。揆其立法意旨，乃在保障依該轉任辨法規定轉任人員之俸
    級起敘權益，即轉任人員倘所具考試及格資格依公務人員考試法、任用法、俸給
    法等規定起敘之官職等級，或其曾依公務人員任用法銓敘審定有案之官職等級，
    較該轉任辦法第五條第一項前段所訂按其轉任前原敘之資位，自其職等範圍內之
    最低職等本俸一級起敘之規定高者，得選擇較有利方式起敘俸級。是以，依上開
    轉任辦法規定轉任之人員，原則上係以轉任前原審定「資位」為核定官職等級與
    核敘俸級之準據，惟若所具考試資格可取得較高職等任用資格，或曾依公務人員
    任用法銓敘審定官職等級有案者，則分別得依公務人員俸給法有關各等級考試及
    格敘級之規定，或依其銓敘審定所核敘較高官職等俸級，選擇較有利方式起敘俸
    級。又為使依上開轉任辦法轉任人員，於轉任時採計年資提敘官職等級有一致標
    準，依同辦法第五條第五項規定，訂有「交通事業人員與交通行政人員相互轉任
    採計年資對照表」並以該表所列平行等級，始認定為「等級相當」而得以採計提
    敘官職等級。
(二)、按被告七十年十一月二十三日台楷職二字第五○八五三號函准考選部（７０）
    選一字第○一六九三號函釋略以：「．．．考試院行政院會同發布之『特種考試
    交通事業人員考試規則』係依考試法第二條及交通事業人員任用條例第五條之規
    定訂定。該項特考規則所列．．．員級考試為相當於普考之丙等特考，佐級考試
    為低於普考之丁等特考，並經被告報奉考試院核定有案。」復查被告七十八年二
    月二十八日七八台華甄三字第二四○○一四號函釋規定略以，凡新人事制度施行
    前取得「丁等特考及格人員」，於新人事制度施行後初任公務人員，取得委任第
    二職等任用資格。依此，以佐級考試相當於丁等特考，又新人事制度施行前取得
    丁等特考及格人員，係取得新人事制度施行後之委任第二職等任用資格，故在新
    人事制度施行前取得佐級考試及格人員，於新人事制度施行後任行政機關職務者
    ，亦可取得委任第二職等任用資格，合先敘明。
(三)、又公務人員之任用，包括任用資格之取得與級俸之核敘。依系爭辨法之立法體例
    觀之，該辦法第四條係針對交通事業人員於轉任交通行政機關職務時，任用資格
    應如何認定之規定；而第五條則為是類人員轉任時採計曾任交通事業人員年資核
    敘官職等級之規定。以公務人員依法任用後，始有俸級之核敘，其先後順序具不
    可分割之關係，故依系爭辦法規定轉任之人員，於依該辦法第五條規定核敘之官
    職等級，自應受該辦法第四條所定按轉任人員轉任前原敘資位所比照之官職等範
    圍為限。經查系爭轉任辦法第四條第五款規定，交通事業人員於轉任前，如審定
    業務佐、技術佐資位者係比照委任第一至第二職等，原告既於轉任前任職台汽公
    司佐級資位監工員，故其依上開轉任辦法規定轉任時，所核敘之官職等級，自應
    受上開規定於其佐級資位所比照之委任第一至第二職等範圍內予以核敘。
(四)、查系爭辦法第一條規定，該辦法係依交通事業人員任用條例第八條規定訂定，有
    關是類人員轉任時採計年資、提敘官職等級，均依照該轉任辨法規定辦理；而公
    務人員保障法係對公務人員身分、工作條件、官職等級、俸給等有關權益之保障
    ，屬行政上之救濟程序，二者性質並不相同。原告主張被告就原告轉任後所審定
    之官職等級，與公務人員保障法第九條、第十五條與第十六條之規定相違云云，
    難謂有理。
五、從而，被告依首揭規定，被告重行審定否准原告核敘委任第五職等四四五俸點之
    申請，並無不合。一、再復審決定遞予駁回，亦無違誤，均應予維持。本件原告
    之訴為無理由，應予駁回。
據上論結，本件原告之訴為無理由，爰依行政訴訟法第九十八條第三項前段，判決如
主文。
中      華      民      國    九十二    年      八      月    二十二    日
                                臺 北 高 等 行 政 法 院  第 五 庭
                                            審 判 長 法  官  張瓊文
                                                     法  官  帥嘉寶
                                                     法  官  劉介中
右為正本係照原本作成。
如不服本判決，應於送達後二十日內，向本院提出上訴狀並表明上訴理由，如於本判
決宣示後送達前提起上訴者，應於判決送達後二十日內補提上訴理由書（須按他造人
數附繕本）。
中      華      民      國    九十二    年      八      月    二十二    日
                                                     書記官  黃明和


司法院資訊處製作；財團法人民間司法改革基金會備份。
